【裁判字號】    89,訴,346
【裁判日期】    891207
【裁判案由】    違反稅捐稽徵法等
【裁判全文】
臺灣士林地方法院刑事判決                          八十九年度訴字第三四六號
    公  訴  人  臺灣士林地方法院檢察署檢察官
    被      告  丙○○
右列被告因偽造文書等案件，經檢察官提起公訴（八十九1年度偵字第三七六三號、
八十九年度偵緝字第二三六號），本院判決如左：
    主  文
丙○○公司負責人為納稅義務人，以不正當方法逃漏稅捐，處有期徒刑伍月。又連續
行使偽造私文書，足以生損害於他人，處有期徒刑肆月。應執行有期徒刑捌月，緩刑
年。
    事  實
一、丙○○係設於台北市○○區○○街一巷十六弄廿四號五樓「亞磊石材股份有限公
    司」（下簡稱亞磊公司）之董事長，為從事業之人，亦為商業會計法所稱商業負
    責人，明知亞磊公司於民國八十六年間，並未實際僱用乙○○、李新旺、甲○○
    、丁○○等人並支付薪資，竟因乙○○、李新旺在亞磊公司參加勞工保險，及甲○○、丁○○二人曾向亞磊公司承攬大理石工程，但因未辦理營業登記無法開立
    發票予亞磊公司供其申報（事後亦因故未支付承包款項），而基於概括之犯意，
    於八十六年間，連續將乙○○、李新旺、甲○○、丁○○等人因辦理勞保或先前
    請領承包款項所留之身分資料及印章，交予不知情之會計人員，以乙○○、李新
    旺、甲○○、丁○○於八十六年一至十二月間，曾向亞磊公司分別支領薪資總額
    新台幣（下同）三十萬元、五十萬元、七十八萬元及九十六萬元之不實事項，登
    載於其業務上作成之亞磊公司員工乙○○、李新旺、甲○○、丁○○「各類所得
    扣繳暨免扣繳憑單」及用以表示員工領取薪資之工資表等商業會計憑證內，並於
    八十七年間，將上述不實之會計憑證委由不知情之會計師據以作成亞磊公司八十
    六年度營利事業所得稅結算申報書，以上開不實之薪資支出金額列為亞磊公司之
    營業成本，進而持向財政部台北市國稅局南港稽徵所（起訴書誤為向台灣省中區
    國稅局）申報八十六年度營利事業所得稅，以此不正當方法逃漏亞磊公司當年度
    營利事業所得稅卅三萬零五百五十元，足以生損害於乙○○、李新旺、甲○○、
    丁○○、會計主管機關對於商業會計管理之正確性及稅捐稽徵機關對於稅捐稽徵
    之正確性。
二、案經丁○○訴請台灣苗票地地方法院檢察署呈請台灣高等法院檢察署核轉及乙○○訴請台灣士林地方法院檢察署檢察官偵查起訴。
    理  由
一、訊據被告丙○○坦承為亞磊公司負責人，並指示會計人員對乙○○、李新旺、甲○○、丁○○等人申報三十萬元、五十萬元、七十八萬元、九十六萬元不等之薪
    資所得，並載入「各類所得扣繳暨免扣繳憑單」、工資表，再交由會計師據以申
    報八十六年度營利事業所得稅，惟辯稱：乙○○、李新旺係因在其公司參加勞保
    ，伊才依照外面購買人頭申報所得之行情予以申報，而甲○○、丁○○有承包公
    司的大理石工程，伊先前都有付錢給他們，只有後來才沒有給云云。經查：本件
    乙○○、李新旺並未在亞磊公司工作領取薪資等情，已據乙○○於偵查中指述甚
    詳，並有李新旺、乙○○夫婦之八十六年度綜合所得稅核定通知書一紙在卷可稽
    ，而甲○○、丁○○二人雖曾向亞磊公司承包大理石工程，但僅係領取承攬工程
    款，並非受僱亞磊公司領取薪資，而在八十六年間所承作之工程，事後被告亦未
    支付等情，亦經證人甲○○、丁○○於本院訊問時供陳無誤，並有八十六年度綜
    合所得稅核定通知書及各類所得扣繳暨免扣繳憑單在卷可憑，可見亞磊公司雖有
    將大理石工程委託周、黃二人承作，亦應係向渠二人取得發票作為支出憑證，自
    無任意將承攬款項虛偽虛報為員工薪資所得之理，堪認被告係虛報乙○○等人薪
    資所得用以扣抵營業所得稅，而亞磊公司虛列上述薪資支出二百五十四萬元，經
    核計將逃漏當年度營利事業所得稅三十三萬零五百五十元，亦有財政部台北市國
    稅局南港稽徵所回函一紙在卷可按，事證明確，被告犯行洵堪認定，應依法論科
    。
二、核被告丙○○所為係犯：
  (1)按各類所得扣繳暨免扣繳憑單及工資表均係證明扣繳事項與薪資發放所編製之憑
    證，屬原始憑證，為商業會計法第十五條第一款所規定之原始憑證，屬商業會計
    憑證之一種；又股份有限公司董事，為公司法第八條第一項所稱之公司負責人，
    亦為商業會計法第四條所稱之商業負責人。被告丙○○為亞磊公司董事長，明知
    為不實之事項，而填製「各類所得扣繳暨免扣繳憑單」，係犯商業會計法第七十
    一條第一款以明知不實之事項，而填製會計憑證罪（起訴書雖漏引此法條，但已
    據到庭公訴人當庭更正）。且商業會計法第七十一條第一款以明知不實之事項，
    而填製會計憑證罪，該罪原即含有業務上登載不實之本質，被告在其業務上製作
    之乙○○等各類所得扣繳暨免扣繳憑單之會計原始憑證上為不實之登載，既論以
    商業會計法第七十一條第一款之罪，即不應再論以刑法第二百十六條、第二百十
    五條之行使業務上登載不實文書罪，公訴意旨認應另論以刑法第二百十六條、第
    二百十五條之罪，尚有未洽。
  (2)被告虛偽填製工資表，用以表示乙○○等人已具領薪資，並持以行使供稅捐機關
    查核，屬私文書，核被告此部分所為，係犯刑法第二百十六條、第二百十條之行
    使偽造私文書罪。
  (3)被告係亞磊公司負責人，納稅義務人亞磊公司虛列薪資藉以逃漏營利事業所得稅
    ，依稅捐稽徵法第四十七條第一款之規定，應轉嫁於負責人，由任負責人之被告
    代負同法第四十一條以不正當方法逃漏稅捐罪責（起訴書漏引四十七條）。
  (4)被告盜用被害人乙○○等人印章於偽造之工資表上，其盜用印章為偽造私文書之
    部分行為，另所犯偽造工資表私文書行為，為行使工資表私文書之高度行為所吸
    收，均不另論罪。
  (5)被告利用不知情之會計人員填製不實之會計憑證、工資表及營利事業所得稅結算
    申報書，為間接正犯。
  (6)被告交由不知情之會計人員先後登載不實之乙○○、李新旺、甲○○、丁○○等
    人工資表、各類所得扣繳暨免扣繳憑單，並持以向稅捐機關申報行使，時間緊接
    ，所犯罪名相同，顯係出於概括之犯意為之，均為連續犯，應依刑法第五十六條
    之規定以一罪論，並加重其刑。
  (7)被告所犯前開刑法第二百十六條、第二百十條行使偽造私文書文書罪與商業會計
    法第七十一條第一款填製不實會計憑證罪，有方法結果之牽連關係，應從一重之
    行使偽造私文書罪處斷。
  (8)又刑法第五十五條所謂之牽連犯，必須二個以上之行為有方法與結果之關係，始
    足構成，亦即必須以犯一罪之方法行為犯他罪，或以犯一罪之結果行為犯他罪，
    方得成立牽連關係。公司負責人既非逃漏稅捐之納稅義務人，其僅係代罰而已，
    公司以不正當方法逃漏稅捐，縱由該公司負責人或其他有權代表公司之自然人代
    表公司為之，究非屬公司負責人本身之犯罪行為，自與該公司負責人之其他犯罪
    行為間，無方法結果之牽連關係可言（最高法院八十九年度台上字第五五六一號
    判決意旨參照），是被告所犯前揭行使偽造私文書、稅捐稽徵法第四十一條、第
    四十七條之罪，應分論併罰之，公訴意旨認有方法與結果之關係，應從一重處斷
    ，亦有未洽。
  (9)爰審酌被告並無犯罪前科紀錄，素行尚佳，其所逃漏之稅捐金額為卅三萬零五百
    五十元元，危害尚非重大，及犯罪動機、手段、生活狀況、智識程度、犯後坦承
    錯誤等一切情狀，分別量處如主文所示之刑，並定其應執行刑。末查被告前未曾
    受有期徒刑以上刑之宣告，有臺灣高等法院檢察署刑案紀錄簡覆表一份在卷足憑
    ，其因一時失慮，偶罹刑典，事後已坦承犯行，深具悔意，堪信經此刑之宣告後
    ，應知警惕而無再犯之虞，本院因認暫不執行其刑為當，併予宣告緩刑三年，用
    啟自新。
據上論斷，應依刑事訴訟法第二百九十九條第一項前段、商業會計法第七十一條第一
款、稅捐稽徵法第四十七條第一款、第四十一條、刑法第十一條前段、第五十六條、
第二百十六條、第二百十條、第五十五條、第五十一條第五款、第七十四條第一款，
判決如主文。
本案經檢察官高愈杰到庭執行職務。
中      華      民      國      八十九      年      十二    月    七    日
                                臺灣士林地方法院刑事第一庭
                                    法  官
右正本證明與原本無異。
如不服本判決，應於判決送達後十日內，向本院提出上訴狀。


司法院資訊處製作；財團法人民間司法改革基金會備份。
